---
title: "Анализ сортов сои"
output: 
  html_document:
    toc: true          
    toc_depth: 3 
    toc_float: 
       collapsed: yes
       smooth_scroll: yes
    theme: journal   
    highlight: zenburn
editor_options: 
  markdown: 
    wrap: 72
---

```{r setup, include=FALSE}
knitr::opts_chunk$set(echo = TRUE)
```

# Используемые библиотеки

```{r libraries, include=FALSE}
options(repos = c(CRAN = "https://cloud.r-project.org/"))
install.packages("MVN")

if(!require(dplyr)) install.packages("dplyr")
if(!require(ggplot2)) install.packages("ggplot2")
if(!require(psych)) install.packages("psych")
if(!require(plotly)) install.packages("plotly")
if(!require(patchwork)) install.packages("patchwork")
if(!require(purrr)) install.packages("purrr")
if(!require(car)) install.packages("car")
if(!require(effects)) install.packages("effects")
if(!require(sjPlot)) install.packages("sjPlot")
install.packages("MVN")


library(dplyr)
library(ggplot2)
library(psych)
library(plotly)
library(patchwork)
library(purrr)
library(car)
library(effects)
library(sjPlot)
library(glmmTMB)
library(agricolae)
library(performance)  
library(kableExtra)
library(MVN)
```

Новые библиотеки:

-   `plotly`: визуализация данных (построение графиков)

-   `patchwork`: объединение графиков и более гибкая настройки
    визуализации результатов `ggplot2`

-   `effects`, `sjPlot`: проверка условий применимости смешанных
    линейных моделей

-   `purrr`: упрощает сложные манипулцяии с данными, с помощью функции
    `map` в пакете возможно значительно сократить описание функции и
    переменных

```{r maindir, echo=FALSE}
main_dir <- dirname(rstudioapi::getSourceEditorContext()$path) 
setwd(main_dir)
```

# Введение

Данная работа посвящена анализу сортов льна, выращиваемым в течение 5
лет на 2 разных локациях: на Кубани и в Липецке. Начнём анализ с
изучения переменных, по которым была собрана информация:

::: {style="overflow-y: scroll; height: 300px; border: 1px solid #ddd; padding: 10px;"}
```{r data import, echo=FALSE}
data <- read.csv("soybean.csv")
str(data)
```
:::

Заметим, что в исходном датасете есть пропущенные значения и
категориальные переменные, которые для дальнейшей работы необходимо
будет перевести в факторные.

```{r echo=FALSE}
table_data <- data.frame(
  Переменная = c(
    "id", "leaf_shape", "maturation_group", "lodging_type",
    "growth_type", "flowering_group", "pubescence_colour",
    "corolla_colour", "origin", "productivity",
    "vegetation_period", "protein_content", "oil_content",
    "site", "year"
  ),
  Описание = c(
    "Номер сорта", "Форма листа", "Группа созревания", "Тип полегания",
    "Тип развития", "Группа цветения", "Цвет опушения",
    "Цвет венчика", "Происхождение", "Продуктивность",
    "Период от всхода до сбора урожая", "Содержание белка в семенах",
    "Содержание масла в семенах", "Место выращивания", "Год сбора"
  ),
  Coding = c(
    "300 сортов", "lanceolate/round", "от 1 (раннеспелый) до 6 (позднеспелый)", 
    "no/leaning/yes", "determinant/indeterminant/semi_determinant", 
    "от 1.00 (рано) до 5 (поздно), шаг 0.5", 
    "gray/light_gray/light_tawny/tawny", "purple/white", "Страна", 
    "г/м2", "дни", "1-100%", "1-100%", "kub (Кубань), lip (Липецк)", "2017-2021"
  )
)

# Создание таблицы
kable(table_data, "html", align = "c", col.names = c("Переменная", "Описание", "Вариации")) %>%
  kable_styling(full_width = FALSE, position = "center", bootstrap_options = c("striped", "hover", "condensed"))

```

В выборке встречаются сорта родом из 31 страны.

```{r echo=FALSE}
sort(unique(data$origin))
```

Переменные `leaf_shape`, `lodging_type`, `growth_type`,
`pubescence_colour`, `corolla_colour`, `origin`, `site` переведём в
факторные.

`Maturation_group` и `flowering_group` — в упорядоченные факторные.

`Productivity`, `vegetation_period`, `protein_content`, `oil_content` -
оставим в первозданном виде.

::: {style="overflow-y: scroll; height: 150px; border: 1px solid #ddd; padding: 10px;"}
```{r echo=TRUE}
data <- data %>%
   mutate(across(c(
    leaf_shape, maturation_group, lodging_type, growth_type, flowering_group, 
    pubescence_colour, corolla_colour, site, year, origin), as.factor)) %>%
  
  mutate(
    maturation_group = factor(maturation_group, 
                              levels = c(1, 2, 3, 4, 5, 6), 
                              ordered = TRUE),
    flowering_group = factor(flowering_group, 
                             levels = c(1, 1.5, 2, 2.5, 3, 3.5, 4, 4.5, 5), 
                             ordered = TRUE)
  )


```
:::

# Разведочный анализ данных

Рассмотрим данные с помощью функции `summary`

::: {style="overflow-y: scroll; height: 300px; border: 1px solid #ddd; padding: 10px;"}
```{r summary, echo=FALSE}
summary(data)
```
:::

## Опечатки

Поскольку в датасете довольно много категориальных описательных
переменных мы проверили их на наличие опечаток и ничего не обнаружили.

```{r echo=FALSE}
sort(unique(data$leaf_shape))
sort(unique(data$growth_type))
sort(unique(data$lodging_type))
sort(unique(data$pubescence_colour))
sort(unique(data$corolla_colour))
sort(unique(data$site))
```

## Пропущенные значения

Всего в датасете у нас `r sum(is.na(data))` пропущенных значений. На
первый взгляд их довольно много. Подробнее изучим в каких столбцах они
встречаются:

-   `origin` содержит `r sum(is.na(data$origin))` пропущенных значений.
-   `productivity` содержит `r sum(is.na(data$productivity))`
    пропущенных значений.
-   `vegetation_period` содержит `r sum(is.na(data$vegetation_period))`
    пропущенных значений.
-   `protein_content` содержит `r sum(is.na(data$protein_content))`
    пропущенных значений.
-   `oil_content` содержит `r sum(is.na(data$oil_content))` пропущенных
    значений.

При удалении всех пропущенных значений объем данных для дальнейшего
анализа уменьшается в два раза, но при этом еще и полностью пропадают
данные о познеспелых сортах (6), поскольку по ним нет измерений по
количественным признакам. Кроме того, мы заметили, что за 2017 год в
Липецке не проводилось измерений:

```{r}
table(data$year, data$site)
```

Мы можем позволить себе удалить все пропущенные значения, поскольку
данных будет всё ещё достаточно для проведения статистического анализа:

::: {style="overflow-y: scroll; height: 300px; border: 1px solid #ddd; padding: 10px;"}
```{r NA, echo=TRUE}
data_without_na <- data %>%
  filter(if_all(everything(), ~ !is.na(.) & . != "" & trimws(.) != ""))

summary(data_without_na)
```
:::



## Выбросы

Проанализируем выбросы в численных переменных `productivity`,
`protein_content`, `oil_content`. Стоит учесть, что это непростая задача,
поскольку в выброке 300 разных сортов, обладающих уникальными
признаками, потому выборка гетерогенна и сорта высоко/низкопродуктивные
могут быть приняты как выброс.Поэтому данные для удаления стоит анализировать в
совокупности с остальными признаками.

Будем искать с помощью пакета `outliers`. Предположим, что выбросы это значения, 
которые отклоняются более чем на 1.5 межквартильного размаха от первого и третьего квартилей.

1. Продуктивность

```{r}
outliers <- boxplot.stats(data_without_na$productivity)$out

ggplot(data_without_na, aes(x = maturation_group, y = productivity, group = maturation_group)) +
  geom_boxplot(
    outlier.shape = NA, 
    color = "black", 
    lwd = 1.0
  ) +
  geom_jitter(
    aes(color = ifelse(productivity %in% outliers, "outlier", "normal")),
    width = 0.2, 
    height = 0, 
    size = 1
  ) +  
  scale_color_manual(values = c("normal" = "blue", "outlier" = "#c45824")) +  
  theme_minimal(base_size = 14) +
  labs(
    x = "Группа созревания",
    y = "Продуктивность",
    color = "Тип данных"
  ) 
```
2. Содержание белка и содержание масла

Можно заметить, что типы созревания, в которых встречаются выбросы по содержанию белка и масла совпадают (в групах 2,3,4 и 5). Кроме того, можно заметить, что выбросы, которые детектируются по большей части обратно-пропорциональны друг другу. Логично, что при высоком содержании масла будет низкое содержание белка. Поэтому мы решили не выбрасывать эти значения.

```{r}
outliers_p <- boxplot.stats(data_without_na$protein_content)$out

plot1 <- ggplot(data_without_na, aes(x = maturation_group, y = protein_content, group = maturation_group)) +
  geom_boxplot(
    outlier.shape = NA, 
    color = "black", 
    lwd = 1.0
  ) +
  geom_jitter(
    aes(color = ifelse(protein_content %in% outliers_p, "outlier", "normal")),
    width = 0.2, 
    height = 0, 
    size = 1
  ) +  
  scale_color_manual(values = c("normal" = "blue", "outlier" = "#c45824")) +  
  theme_minimal(base_size = 12) + 
  labs(
    x = "Группа созревания",
    y = "Содержание белка %",
  ) +
  theme(
    legend.position = "none",  
  )

outliers_o <- boxplot.stats(data_without_na$oil_content)$out

plot2 <- ggplot(data_without_na, aes(x = maturation_group, y = oil_content, group = maturation_group)) +
  geom_boxplot(
    outlier.shape = NA, 
    color = "black", 
    lwd = 1.0
  ) +
  geom_jitter(
    aes(color = ifelse(oil_content %in% outliers_o, "outlier", "normal")),
    width = 0.2, 
    height = 0, 
    size = 1
  ) +  
  scale_color_manual(values = c("normal" = "blue", "outlier" = "#c45824")) +  
  theme_minimal(base_size = 12) + 
  labs(
    x = "Группа созревания",
    y = "Содержание масла %",
  ) +
  theme(
    legend.position = "none",  
  )

combined_plot <- (plot1 | plot2) +
  plot_annotation(
    title = "Поиск выбросов",
    theme = theme(
      plot.title = element_text(size = 14, face = "bold", hjust = 0.5)
    )
  )

combined_plot

```
3. Более изощренный поиск выбросов с помощью расстояния махаланобиса.
Давайте попробуем проанализировать все численные данные по годам. 
Предположим, что порог для выбросов - 90%. Давайте посмотрим как распределяются все наши численные данные
внутри каждого года. Будем смотреть в зависимости от года, поскольку в зависимости от погодных условий в течение года могут меняться и физиологические параметры растений.

```{r eval=FALSE, include=FALSE}
pupupu <- data_without_na[, c("productivity", "oil_content", "protein_content")]

# Рассчитываем Mahalanobis Distance
mean_vector <- colMeans(pupupu)
cov_matrix <- cov(pupupu)
mahalanobis_dist <- mahalanobis(pupupu, mean_vector, cov_matrix)

threshold <- qchisq(0.99, df = ncol(pupupu))  
outliers_mah <- mahalanobis_dist > threshold

# Выводим выбросы
head(outliers, 20)
```
```{r echo=FALSE}
numeric_data <- data_without_na[, c("productivity", "vegetation_period", "protein_content", "oil_content")]
year_data <- data_without_na$year 

# Получение Mahalanobis Distance
mahalanobis_dist <- mahalanobis(numeric_data, colMeans(numeric_data), cov(numeric_data))

# Добавляем результаты в исходные данные
numeric_data$mahalanobis_dist <- mahalanobis_dist
numeric_data$year <- year_data  

# Применяем порог для выбросов (например, 85-й процентиль)
threshold <- qchisq(0.90, df = ncol(numeric_data))  
numeric_data$outlier <- ifelse(numeric_data$mahalanobis_dist > threshold, "outlier", "normal")
```

```{r}
# Визуализация многомерных выбросов по годам
library(ggplot2)

ggplot(numeric_data, aes(x = year, y = mahalanobis_dist, color = outlier)) +
  geom_boxplot(outlier.shape = NA, fill = "grey", alpha = 0.5) +
  geom_jitter(width = 0.2, height = 0, aes(color = outlier), size = 2) +
  scale_color_manual(values = c("normal" = "blue", "outlier" = "#c45824")) +
  theme_minimal(base_size = 10) +
  labs(
    title = "Многомерные выбросы по годам",
    x = "Год",
    y = "Mahalanobis Distance",
    color = "Тип выброса"
  ) +
  theme(legend.position = "right")
```
И несмотря на такой изощренный способ поиска, мы настаиваем, что лучше оставить значения, которые сильно отклоняются, потому что эти данные могут говорить о каких-то довольно ценных сортах.

Проверим распределения численных величин. С помощью функции `map` в
пакете `purr` возможно значительно сократить описание функции и
переменных, применив `map(var, func)`

```{r echo=F, fig.align="center", fig.height=6, fig.width=6}
var <- data_without_na %>% select(productivity, protein_content, oil_content) %>% colnames() %>% unlist()

var <- data %>%
  select(productivity, protein_content, oil_content) %>%
  colnames() %>%
  unlist()

plot_density <- function(col_name) {
  if (is.numeric(data[[col_name]])) {
    ggplot(data, aes(x = !!sym(col_name))) +
      geom_density(fill = "#c45824", alpha = 0.5) +
      labs(
        x = col_name,
        y = "Плотность"
      ) +
      theme_minimal() +
      theme( 
        aspect.ratio = 1  
      )
  }
}

density_plots <- map(var, plot_density) %>% compact()

combined_density_plot <- wrap_plots(density_plots, ncol = 3) +
  plot_annotation(
    title = "Распределение переменных",
    theme = theme(
      plot.title = element_text(size = 10, face = "bold", hjust = 0.5)
    )
  )

# Отображение
print(combined_density_plot)
```

В целом можно отметить, что численные величины распределены относительно
равномерно (имееются несклько пиков), но не наблюдаем значительных
отклонений.

# Проверка гипотез

## Первичный анализ корреляций

Знания биологии позволяют нам сказать, что содержание масла прямопропорционально связано с продуктивностью, тогда как содержание белка - обратно. Давайте посмотрим, насколько это воспроизводится на наших данных. 

```{r}
plot_1 <- ggplot(data_without_na, aes(x=productivity, y=oil_content))+
  geom_point(shape = 21, size = 1, fill = "#c45824", color = "black") +
  theme_minimal() +
  labs(
    x = "Продуктивность (г/м²)",
    y = "Содержание масла (%)"
  )

plot_2 <- ggplot(data_without_na, aes(x=productivity, y=protein_content))+
  geom_point(shape = 21, size = 1, fill = "#c45824", color = "black") +
  theme_minimal() +
  labs(
    x = "Продуктивность (г/м²)",
    y = "Содержание белка (%)"
  ) 

combined_plot <- (plot_1 | plot_2) +  plot_annotation(
    title = "Распределение данных по содержанию масла и белка",
    theme = theme(
      plot.title = element_text(size = 16, face = "bold", hjust = 0.5)
    )
  )

combined_plot
```

Проверим статистичекую значимость кореляций продуктивности с различными
параметрами:

Сначала посмотрим на нормальность наших выборок с помощью `shapiro.test`

Нулевая гиполеза H0 - выборки распределены нормально 

Альтернативная H1 - выборки распределены ненормально

```{r}
shapiro_var1 <- shapiro.test(data$productivity)
print(paste("p-value для productivity:", shapiro_var1$p.value))

shapiro_var2 <- shapiro.test(data$oil_content)
print(paste("p-value для oil_content:", shapiro_var2$p.value))

shapiro_var2 <- shapiro.test(data$protein_content)
print(paste("p-value для protein_content:", shapiro_var2$p.value))
```

Видим, что выборки распределены ненормально (p-value\<0.5), применим
корреляцию по Спирману (продуктивность и содержание масла):

```{r warning=FALSE}
cor_test_result <- cor.test(data$productivity, data$oil_content, method = "spearman")

print(paste("Коэффициент корреляции Спирмена:", cor_test_result$estimate))
print(paste("p-value:", cor_test_result$p.value))
```

Продуктивность и содержание белков:

```{r warning=FALSE}
cor_test_result <- cor.test(data$productivity, data$protein_content, method = "spearman")

print(paste("Коэффициент корреляции Спирмена:", cor_test_result$estimate))
print(paste("p-value:", cor_test_result$p.value))
```

Согласно шкале Чедокка, при абсолютном значении коэффициента корреляции
Спирмена \< 0.03 корреляция слабая, тогда как при от 0.5 до 0.7
заметная. В нашем случае мы обнаружили отрицательную корреляцию между
продуктивностью и содержанием белков, тогда как продуктивность и
содержание масел коррелируют более значимо.

Взглянем на коэфициенты, используя для этого пакет `psych`.

Прежде отберем в отдельный датафрейм интересующие нас количественные
переменные

```{r}
data_num <- subset(data, select = c(productivity, oil_content, protein_content))
```

```{r}
cor(data_num, use = "complete.obs")
```

Наблюдаем отицательную корреляцию между продуктивностью, группой
цветения и содержанием белков. Корреляция положительна между
продуктивностью и содержанием масла. Всё как по учебнику.

## Анализ различий между группами

### Влияние места происхождения на продуктивность

H0 - место происхождения не влияет на продуктивность

H1 - место происхождения влияет на продуктивность

Посмотрим на боксплоты продуктивности в зависимости от места
происхождения:

```{r, echo=FALSE}
ggplot(data_without_na, aes(x = productivity, y = reorder(origin, productivity), fill = origin)) +
  geom_boxplot(
    colour = "darkblue",
    outlier.colour = "#c45824",
    outlier.shape = 19,
    outlier.size = 2
  ) +
  labs(
    title = "Продуктивность по регионам",
    x = "Продуктивность (г/м²)",
    y = NULL,
    fill = "Регион"
  ) +
  theme_minimal(base_size = 14) +
  theme(
    axis.text.y = element_blank(), 
    axis.ticks.y = element_blank(), 
    axis.title = element_text(face = "bold"),
    plot.title = element_text(hjust = 0.5, size = 16, face = "bold", colour = "darkblue"),
    legend.position = "right", 
    legend.title = element_text(face = "bold"),
    legend.text = element_text(size = 10)
  ) +
   scale_fill_viridis_d(option = "C") 
```
По построенным боксплотам видно, что среднее групп различается, поэтому
гипотезу стоит проверить

```{r echo=TRUE, warning=FALSE}
model2 <- aov(productivity ~ origin, data = data_without_na)
summary(model2)

```
По полученным графикам построенной модели, определим соблюдение
допущений:
```{r include=FALSE}
par(mfrow = c(2, 2))
plot(model2)
```

Остатки распределены нормально и линейно - допущение
выполняется, однако есть проблемы с графиком дисперсий, попробуем
численные тесты для проверки:

```{r echo=TRUE, warning=FALSE}
performance::check_homogeneity(model2)
```

p-value \< 0.05, значит, что дисперсии между группами не равны.

Попробуем
провести тест анова Уэлча, которая является модификацией теста
классической анова не требующей равенства дисперсий:

```{r}
model2 <- oneway.test(productivity ~ origin, data = data_without_na, var.equal = FALSE)
model2
```

p-value - значительно ниже 0.05, поэтому мы можем отклонить нулевую
гипотезу и предположить, что место происхождения влияет на
продуктивность сортов. 

Однако теперь невозможно использовать
классические post hoc тесты, потому что они необходимы для моделей с
равенством дисперсий. Все-таки попробуем создать модель несмотря на
разницу дисперсий между группами и уже потом провести poc-hoc тесты.

```{r}
model_disp <- aov(productivity ~ origin, data = data_without_na)
```

Теперь попробуем выяснить, между каким группами возникают отличия. Для
этого проведем тест Тьюки (Tukey HSD), который более строгий и выделяет
следующие отличия между странами:

```{r include=FALSE}
TukeyHSD(model_disp)
```

Тест Тьюки более строгий и выделяет следующие отличия
    между странами:

-   **China - Austria**: p = 0.0009

-   **Japan - Austria**: p = 0.0010

-   **USA - Austria**: p = 0.0092

-   **China - Belarus**: p = 0.0013

-   **Japan - Belarus**: p = 0.0009

-   **Russia - China**: p = 0.0000

-   **Ukraine - China**: p = 0.0035

-   **Czech - China**: p = 0.0110

-   **Japan - France**: p = 0.0216

-   **USA - Czech**: p = 0.0223

Отметим, что отличия между местами произрастания замечены в странах
находящихся в разных частях света и соотвественно различных
климатических зонах: можно выделить страны СНГ (Россия, Беларусь,
Украина), страны Азии (Китай, Япония), страны европейской части (Чехия,
Франция, Австрия) и Америку.

### Влияние года на продуктивность

При поиске выбросов мы предполагали, что гетерогенность выборки достигается не только сортовыми различиями, но и тем, что растения в разные года различались климатические условия, что несомненно влияло на растения. Давайте проверим это гипотезу. 

H0 - продуктивность не менялась от года к году

H1 - продуктивность отличалась в разные года

Сначала визуально оценим распределение

```{r, echo=FALSE}
ggplot(data_without_na, aes(group = year, x = year, y = productivity, fill = year)) +
  geom_boxplot(
    notch = TRUE, 
    colour = "darkblue", 
    outlier.colour = "#c45824", 
    outlier.shape = 19, 
    outlier.size = 2
  ) +
  labs(
    title = "Распределение продуктивности по годам",
    x = "Год",
    y = "Продуктивность (г/м²)",
    fill = "Год"
  ) +
  theme_minimal(base_size = 10) +
  theme(
    axis.text.x = element_text(angle = 45, hjust = 1, vjust = 1, size = 12),
    axis.title = element_text(face = "bold"),
    plot.title = element_text(hjust = 0.5, size = 16, face = "bold", colour = "darkblue"),
    legend.position = "right", 
    legend.title = element_text(face = "bold"),
    legend.text = element_text(size = 10)
  ) +
  scale_fill_viridis_d(option = "C")
```

По построенным боксплотам видно, что среднее групп различается, поэтому
гипотезу стоит проверить

```{r echo=TRUE}
model1 <- aov(productivity ~ year, data_without_na)
summary(model1)
```

По полученным графикам построенной модели, определим 
соблюдение допущений:

```{r, echo=FALSE}
par(mfrow = c(2, 2))
plot(model1)
```

Полученные графики кажутся приемлемыми для использования модели и
проведения post hoc теста.

В данном случае решили проверить в каких
граппах есть значимые отличия с помощью SNK теста:

```{r}
plot(agricolae::SNK.test(model1, trt = c('year')), main = "Результаты теста SNK по годам")

mtext("Продуктивность", side = 2, line = 3)  # Подпись оси Y
mtext("Год", side = 1, line = 2)
```

Наиболее сильно климатические условия на урожайность повлияли 2019 и в
2021, также образовалась отдельная группа, внутри которой статистически
значимых влияний на продуктивность не обнаружено, это: 2018, 2017, 2020
года.

## Построение моделей

### Линейная модель

Возьмём все числовые переменные в качестве предикторов для предсказания
продуктивности

```{r}
model_prod <- lm(productivity ~ flowering_group+maturation_group+vegetation_period+protein_content+oil_content, data_without_na)
summary(model_prod)
```

Согласно значениям Pr(\>\|t\|) все используемые предикторы являются
важными. Но в любом случае попробуем проанализировать как измениться
предсказательность модели при исключении одного/нескольких предикторов
при обнаружении мультиколлинеарности между ними.

Посмотрим на графиках

```{r fig.height=10}
par(mfrow=c(2,2))
plot(model_prod, which=1:4)
```

Оценим нормальность распределения остатков тестом Шапиро-Уилка

```{r}
shapiro.test(residuals(model_prod))
```

```         
p-value = 0.1262 - остатки подчиняются нормальному распределению
```

Оценим коллинеарность предикторов с помощью `corr.test`

```{r}
cor(select(data, vegetation_period, protein_content, oil_content))
```

Многие из предикторов сильно коррелируют, например группа цветения c
вегетационным периодом и группой созревания.

Оценим с помощью коэффициента инфляции дисперсии (VIF) из пакета car
мультиколлениарность предикторов:

```{r}
vif(model_prod)
```

Получили значения, не превышающие 5, однако попробуем убрать из ряда
предикторов с наибольшим значением. Например, такие, как
maturation_group и vegetation_period. Начнем с maturation_group

```{r}
model_prod_1 <- update(model_prod, .~. - maturation_group) 
vif(model_prod_1)
```

Значения коэффициентов vif немного снизились для остальных предикторов.

Попробуем оценить значимость всех предикторов с помощью drop1

```{r}
drop1(model_prod, test = "F") 
```

Согласно оценке, наибольшую значимость имеют предикторы: oil_content,
vegetation_period. Наименее значимый - группа цветения
(flowering_group).

Сравним модели с помощью информационного критерия Акаике (AIC), Adjusted
R-squared и выберем наиболее подходящую.

1.  Модель с исключением из предикторов группы созревания
    (maturation_group)

```{r}
summary(model_prod_1)
drop1(model_prod_1)
```

Для модели 1 имеем:

```         
Adjusted R-squared:  0.3918
```

```         
AIC: 9302.5
```

2.  Модель с исключением из предикторов группы цветения
    (flowering_group)

    ```{r}
    model_prod_2 <- update(model_prod, .~. - flowering_group) 
    summary(model_prod_2)
    drop1(model_prod_2)
    ```

```         
Для модели 2 имеем:
Adjusted R-squared:  0.4033
 AIC: 9279.7
```

3.  Модель с исключением из предикторов данных о вегетационном периоде
    (vegetation_period)

    ```{r}
    model_prod_3 <- update(model_prod, .~. -vegetation_period) 
    summary(model_prod_3)
    drop1(model_prod_3)
    ```

```         
Для модели 3 имеем:

Adjusted R-squared:  0.3512
AIC: 9379.7
```

При этом для исходной модели с сохранением всех предиктров:

```         
Adjusted R-squared:  0.4141
AIC: 9258.8
```

Таким образом, точность предсказания исходной модели максимальная в
сравнении с тремя рассмотренными выше и составляет 41.41%; также для нее
информационный критерий Акаике был минимален

Для предсказания продуктивности сортов наиболее подходящей будет модель,
учитывающая группу цветения, вегетационный период, группу созревания,
содержание белков и масел

### Смешанная линейная модель

```{r}
model5 <- lme4::lmer(productivity ~ leaf_shape + maturation_group + lodging_type + (1 | year), data = data_without_na)
summary(model5)
```

```{r, echo=FALSE}
sjPlot::plot_model(model5, type='diag')
```

-   `Scaled residuals` показывают распределение остатков модели.
    Нормальное распределение остатков позволяет предположить, что модель
    адекватна.

    **Случайные эффекты**:

-   `year` имеет вариацию 464.3 и стандартное отклонение 21.55, что
    говорит о значительном влиянии года на продуктивность.

    **Фиксированные эффекты**:

-   `Intercept`: Оценка пересечения равна 202.435. Это базовый уровень
    продуктивности для группы, когда все остальные переменные равны
    нулю.

-   `leaf_shaperound`: Небольшой положительный эффект (+2.670), но он не
    статистически значим (t value = 0.439).

-   `maturation_group`: Отрицательный значимый эффект (-8.021), что
    указывает на то, что увеличение группы созреваемости связано с
    уменьшением продуктивности.

-   `lodging_typeno`: Отрицательный эффект (-7.796) при отсутствии
    уклона, но не статистически значимый.

-   `lodging_typeyes`: Заметный отрицательный эффект (-67.445) с высоким
    t-значением (-5.053), что указывает на значительное снижение
    продуктивности, когда растения предрасположены к уклону.

Выводы из модели показывают, что `maturation_group` и `lodging_type`
имеют значительное влияние на продуктивность. Возможная
предрасположенность к уклону существенно снижает продуктивность.

## Вывод

1\. С помощью дисперсионного анализа ANOVA мы установили, что регион происхождения влияет на продуктивность:
отличия между местами произрастания замечены в странах
находящихся в разных частях света и соотвественно различных
климатических зонах.

2\. С помощью дисперсионного анализа ANOVA мы установили, что продуктивность сои также отличается в зависимости от года, с чем связана часть гетерогенности и выбросов в нашей выборке. Наиболее сильно климатические условия на урожайность повлияли 2019 и в
2021 году.

3\. Подобрали модель предсказывающую продуктивность которая в качестве
предикторов учитывает группу цветения, вегетационный период, группу
созревания, содержание белков и масел.
